【裁判字號】    87,訴,817
【裁判日期】    890320
【裁判案由】    煙毒等
【裁判全文】
臺灣板橋地方法院刑事判決                          八十七年度訴字第八一七號
    公  訴  人  臺灣板橋地方法院檢察署檢察官
    被      告  乙○○
右列被告因煙毒等案件，經檢察官提起公訴（八十七年度偵字第五九四八號）及移送
併辦（台灣台北地方法院檢察署八十七年度偵字第七○三二號），甲○判決如左：
    主  文
乙○○連續施用第二級毒品，累犯，免刑；安非他命燈泡吸食器壹組沒收銷燬、分裝
夾鍊袋拾參只沒收。又連續施用第一級毒品，累犯，免刑，扣案之海洛因壹包（鑑驗
後淨重零點零陸公克）沒收銷燬，注射針筒肆支、分裝吸管貳支均沒收。
    事  實
一、乙○○前因違反肅清煙毒條例案件，經台灣台北地方法院判處有期徒刑三年二月
    確定，甫於八十五年十二月十三日縮刑假釋期滿執行完畢，詎仍不知悔改，竟基
    於概括之犯意，自民國八十五年七月間某日起至八十六年七月二十九日止，連續
    在台北縣板橋市○○路十七巷二之一號二樓之住處，施用第二級毒品安非他命多
    次。另基於概括之犯意，自八十六年五月間某日起至同年七月二十六日止，連續
    在上開住處，以海洛因置入針筒內注射身體方式，施用第一級毒品海洛因多次。
    嗣經警於八十六年七月三十一日（起訴書誤載為八十六年七月三十日）二十二時
    許，在乙○○之妻丙○○（另為審理）位於台北縣板橋市○○路三十五巷一之三
    號四樓之住處，查獲乙○○所有之第一級毒品海洛因一包（鑑驗後淨重零點零六
    公克）、供施用海洛因用注射針筒四支、及供施用安非他命用之安非他命燈泡吸
    食器一組、分裝夾鍊袋十三只；復由警循線於同年八月一日凌晨一時三十分許，
    在乙○○上開住處查獲乙○○，並扣得其所有之海洛因分裝吸管二支；復承同一
    之概括犯意，自不詳時日起，迄八十七年三月二日止，連續在同市○○路不詳處
    所，以上開同一方法，施用第一級毒品海洛因二十餘次，嗣於八十七年三月十九
    日十七時三十分許，在同市○○路三十五巷一之三號三樓為警查獲，並扣得注射
    針筒六支。
二、案經臺北市政府警察局松山分局報請臺灣台北地方法院檢察署檢察官呈請台灣高
    等法院檢察署檢察長令轉台灣板橋地方法院檢察署檢察官偵查起訴，及臺北市政
    府警察局移送台灣台北地方法院檢察署檢察官移由甲○併案審理。
    理  由
一、右揭事實，業據被告乙○○於警訊、偵審中供認不諱，並有第一級毒品海洛因一
    包（鑑驗後淨重零點零六公克）、注射針筒四支、安非他命燈泡吸食器一組、分
    裝夾鍊袋十三只、海洛因分裝吸管二支扣案足資佐證，上開扣案之毒品，經送鑑
    驗結果，確為第一級毒品海洛因，有法務部調查局八十六年九月二日（８６）0
    00000000號鑑定通知書（見台灣台北地方法院檢察署八十六年度偵字第
    一七八八五號案卷第七十六頁）在卷可稽；又被告於八十六年八月一日、八十七
    年三月十九日為警查獲後所採尿液，經送鑑驗結果，有安非他命及煙毒反應，分
    別有台北市立療養院煙毒尿液檢驗報告書（見台灣台北地方法院檢察署八十六年
    度偵字第一七八八五號案卷第八十六頁）、法務部調查局八十七年六月八日（８
    ７）000000000號檢驗通知書（見甲○審理卷第五十三頁）、台北市立
    療養院煙毒尿液檢驗報告書（附於台灣台北地方法院檢察署八十七年度偵字第七
    ○三二號案卷）在卷可參，核與被告自白相符。本件事證明確，被告犯行堪以認
    定，應依法論科。
二、被告行為後，毒品危害防制條例業於八十七年五月二十日公佈，並自同月二十二
    日起施行，關於施用安非他命、海洛因犯行，毒品危害防制條例第十條已明定為
    施用第二級毒品罪及施用第一級毒品罪，是被告犯罪後法律已有變更。其中施用
    安非他命部分，毒品危害防制條例第十條第二項之法定刑為三年以下有期徒刑，
    雖較麻醉藥品管理條例第十三條之一第二項第四款之法定刑為三年以下有期徒刑
    、拘役或一萬元以下罰金為重，惟按毒品危害防制條例第三十五條第三款、第二
    十條第二項、第二十三條第一項之規定，審判中之案件，由法院依修正後之規定
    先將被告送觀察、勒戒，經觀察勒戒後，有繼續施用毒品之傾向，由法院裁定令
    被告入戒治處所施以強制戒治，期間為一年，強制戒治或交付保護管束期滿者，
    法院應為免刑之判決，是以裁判時之毒品危害防制條例第十條第二項之規定，與
    被告行為時之麻醉藥品管理條例第十三條之一第二項第四款之規定相比較結果，
    以裁判時之毒品危害防制條例之規定較有利於被告；而施用海洛因部分，以裁判
    時之毒品危害防制條例第十條第一項之規定（處六月以上五年以下有期徒刑），
    與被告行為時之肅清煙毒條例第九條第一項之規定（處三年以上七年以下有期徒
    刑）相比較結果，亦以裁判時之毒品危害防制條例之規定較有利於被告；是被告
    施用安非他命、海洛因之行為，雖在毒品危害防制條例修正之前，惟依刑法第二
    條第一項之規定，仍應適用裁判時之毒品危害防制條例論處。核被告施用安非他
    命、海洛因之行為，係分別觸犯毒品危害防制條例第十條第二項之施用第二級毒
    品罪、第一項之施用第一級毒品罪。被告持有第二級毒品安非他命、第一級毒品
    海洛因後，復加以施用，持有第二級毒品安非他命、第一級毒品海洛因之低度行
    為應分別為施用之高度行為所吸收，均不另論罪。又被告先後多次施用第二級毒
    品安非他命、第一級毒品海洛因之犯行，時間緊接，犯罪構成要件相同，顯係基
    於概括犯意為之，為連續犯，均應依刑法第五十六條之規定，各論以一罪，並依
    法加重其刑。至公訴人雖僅起訴被告最後施用第一級毒品海洛因之時間為八十六
    年七月二十六日；惟被告仍繼續施用至八十七年三月二日止，業如前述，此與公
    訴人起訴之犯行，為連續犯，有裁判上一罪之關係，依審判不可分之原則，應為
    起訴效力所及，且經公訴人移送併辦，甲○自應並予審理。被告所犯上開二罪，
    犯意各別，行為互殊，應分論併罰。查被告曾因違反肅清煙毒條例案件，經台灣
    台北地方法院判處有期徒刑三年二月確定，於八十五年十二月十三日縮刑假釋期
    滿執行完畢，有卷附台灣高等法院檢察署刑案記錄檢覆表可按，其受有期徒刑之
    執行完畢，五年以內再犯有期徒刑以上之罪，為累犯，均應依刑法第四十七條之
    規定加重其刑。
三、按施用毒品不論係第一及或第二級，其觀察勒戒之期間、方式等並無不同，故行
    為人如分別或同時施用第一級及第二級毒品，以一裁定觀察勒戒即足。查被告施
    用第一級毒品海洛因之犯行，經台灣台北地方法院依職權裁定送觀察、勒戒後，
    因有繼續施用傾向，再經裁定令入戒治處所施以強制戒治一年，於戒治期間屆滿
    三月後，其成效經評定為合格，無繼續戒治之必要，經台灣台北地方法院裁定停
    止戒治，所餘戒治期間交付保護管束，嗣被告因違反保護管束期間應遵守事項情
    節重大，經台灣台北地方法院裁定撤銷停止戒治，令入戒治處所施以強制戒治，
    至八十九年二月十七日執行期滿之事實，有台灣台北地方法院八十七年度訴字第
    六五八號裁定四件、台灣台北看守所附設勒戒處所有無繼續施用毒品傾向證明書
    、台灣台北戒治所八十九年一月十日北戒守總籍字第○一三一號函在卷足憑，則
    揆諸前揭意旨，被告另行施用第二級毒品安非他命之犯行，自無庸由甲○再依職
    權裁定送觀察、勒戒，併此敘明。是被告連續施用第二級、第一級毒品犯行，依
    毒品危害防制條例第三十五條第三款、第二十條第二項、第二十三條第一項規定
    ，均應為免刑之判決。扣案之第一級毒品海洛因一包（鑑驗後淨重零點零六公克
    ）為查獲之毒品、安非他命燈泡吸食器一組為專供施用毒品之器具，均應依該條
    例第十八條第一項前段規定，沒收銷毀之。至扣案之注射針筒四支、分裝夾鍊袋
    十三只、海洛因分裝吸管二支，均為被告所有，且供犯罪所用之物，業據其供明
    在卷，均依法宣告沒收。至被告於八十七年三月十九日十七時三十分許，在台北
    縣板橋市○○路三十五巷一之三號三樓為警查獲時，另扣得之注射針筒六支，既
    經被告於偵查中否認為其所有，復無積極證據足認係被告所有供犯罪所用之物，
    自不為沒收之宣告，附此敘明。。
據上論斷，應依刑事訴訟法第二百九十九條第一項但書，毒品危害防制條例第十條第
二項、第一項、第二十條第二項、第二十三條第一項、第三十五條第三款、第十八條
第一項前段，刑法第十一條前段、第二條第一項前段、第五十六條、第四十七條、第
三十八條第一項第二款，判決如主文。
本案經檢察官李嘉明到庭執行職務。
中      華      民      國    八十九    年      二      月    二十九    日
                              臺灣板橋地方法院刑事第二庭
                                      法  官
附錄本案論罪科刑法條全文：
毒品危害防制條例第十條：


司法院資訊處製作；財團法人民間司法改革基金會備份。
